臺灣新北地方法院刑事判決
111年度審訴字第70號
公  訴  人  臺灣新北地方檢察署檢察官
被      告  鄭閎文



上列被告因詐欺案件，經檢察官提起公訴（110年度偵字第43876
號），被告於準備程序中對被訴事實為有罪陳述，本院合議庭裁
定由受命法官獨任行簡式審判程序，並判決如下：
    主  文
丙○○犯三人以上共同詐欺取財罪，處有期徒刑壹年。緩刑貳年，
並應於緩刑期內，按本院一一一年度司附民移調字第六二八號調
解筆錄所載之金額及履行方式向乙○○支付損害賠償。
    事  實
一、丙○○、丁○○（業經本院判刑確定）於民國110年1月間，加入
    李志笙（通訊軟體暱稱「QQ」，現由臺灣新北地方檢察署通
    緝中）及真實姓名、年籍不詳綽號「阿德」等人所屬詐欺集
    團，負責聯絡取簿手收取詐欺集團詐騙被害人所需之提款卡
    。丙○○與丁○○、李志笙、「阿德」及該詐欺集團成員即共同
    意圖為自己不法之所有，基於三人以上詐欺取財之犯意聯絡
    ，先由該詐欺集團成員指示不知情之陳泳翔（所涉幫助詐欺
    部分業經臺灣臺中地方檢察署檢察官為不起訴處分確定）將
    其申設之第一商業銀行帳號00000000000號帳戶（下稱第一
    銀行帳戶）提款卡寄送至新北市○○區○○路000號1樓統一超商
    仁愛門市，丙○○再依「阿德」指示，通知丁○○領取陳泳翔寄
    送之包裹。丁○○即於110年1月29日2時6分許，至上址統一超
    商仁愛門市領取裝有上開第一銀行帳戶提款卡之包裹後，再
    依丙○○指示，前往桃園市○○區○○路00號「凱悅KTV」4樓廁所
    ，將上開第一銀行帳戶提款卡交付李志笙，「阿德」隨後交
    付約新臺幣（下同）7,000元之報酬予丙○○，丙○○再將其中2
    ,500元匯予丁○○作為報酬。嗣該詐欺集團成員取得上開陳泳
    翔第一銀行帳戶提款卡後，即由該詐欺集團不詳成員於同日
    18時56分許，假冒電影院客服人員撥打電話向乙○○佯稱：因
    為購票系統錯誤，需操作網路銀行取消交易云云，致乙○○陷
    於錯誤，依指示於同日19時27分許，以網路銀行轉帳9萬9,8
    87元至上開陳泳翔第一銀行帳戶內，旋遭該詐欺集團成員提
    領一空。嗣乙○○發現受騙報警處理，經警調閱相關監視器錄
    影畫面，始循線查悉上情。
二、案經乙○○訴由新北市政府警察局永和分局報告臺灣新北地方
    檢察署檢察官偵查起訴。
　　理  由
一、按除被告所犯為死刑、無期徒刑、最輕本刑為3年以上有期
    徒刑之罪或高等法院管轄第一審案件者外，於第一次審判期
    日前之準備程序進行中，被告先就被訴事實為有罪之陳述時
    ，審判長得告知被告簡式審判程序之旨，並聽取當事人、代
    理人、辯護人及輔佐人之意見後，裁定進行簡式審判程序，
    刑事訴訟法第273條之1第1項定有明文。經核本件被告所犯
    係死刑、無期徒刑、最輕本刑為3年以上有期徒刑以外之罪
    ，其於準備程序中就被訴之事實為有罪陳述，經法官告知簡
    式審判程序之旨，並聽取公訴人及被告之意見後，本院合議
    庭依刑事訴訟法第273條之1第1項規定，裁定由受命法官獨
    任進行簡式審判程序，合先敘明。
二、上揭犯罪事實，業據被告丙○○於偵查及本院審理時均坦承不
    諱，核與證人即告訴人乙○○、證人陳泳翔於警詢時、證人即
    同案被告丁○○於警詢及偵查中證述之情節相符，復有統一超
    商貨態查詢系統列印資料1份、統一超商仁愛門市監視器畫
    面翻拍照片1張、丁○○之元大銀行存摺封面及內頁照片2張、
    被告配偶蔡○○之中國信託商業銀行帳戶基本資料及交易明細
    、陳泳翔之第一銀行帳號00000000000帳戶基本資料及交易
    明細、李志笙持用門號之通聯調閱查詢單、陳泳翔之內政部
    警政署反詐騙諮詢專線紀錄表、陳泳翔與詐欺集團成員之通
    訊軟體對話擷圖、告訴人乙○○之內政部警政署反詐騙諮詢專
    線紀錄表、網銀交易畫面擷圖、臺北市政府警察局士林分局
    文林派出所受理詐騙帳戶通報警示簡便格式表、金融機構聯
    防機制通報單各1份（見偵卷第50之1頁、第55頁、第59頁、
    第63頁、第65頁、第69頁至第73頁、第75頁至第87頁、第89
    頁至第103頁、第105頁、第109頁、第111頁至第113頁）附
    卷可資佐證，足認被告前開自白均與事實相符，應可採信。
    本件事證明確，其犯行堪予認定，應依法論科。
三、論罪科刑：
  ㈠核被告所為，係犯刑法第339條之4第1項第2款之三人以上共
    同詐欺取財罪。
  ㈡按共同正犯之意思聯絡，不限於事前有所協議，其於行為當
    時，基於相互之認識，以共同犯罪之意思參與者，亦無礙於
    共同正犯之成立（最高法院73年台上字第1886號判決意旨參
    照）；若共同實施犯罪行為之人，在共同意思範圍內，各自
    分擔犯罪行為之一部，相互利用他人之行為，以達其犯罪之
    目的，其成立不以全體均參與實施犯罪構成要件之行為為要
    件；參與犯罪構成要件之行為者，固為共同正犯；以自己共
    同犯罪之意思，參與犯罪構成要件以外之行為，或以自己共
    同犯罪之意思，事前同謀，而由其中一部實行犯罪之行為者
    ，亦均應認為共同正犯，使之對於全部行為所發生之結果，
    負其責任。蓋共同正犯，於合同意思範圍內，組成一共犯團
    體，團體中任何一人之行為，均為共犯團體之行為，他共犯
    均須負共同責任，初無分別何一行為係何一共犯所實施之必
    要（最高法院88年度台上字第2230號、92年度台上字第2824
    號判決意旨參照）。查本件詐欺取財犯罪型態，係需由多人
    縝密分工方能完成之集團性犯罪，故詐欺集團成員彼此間雖
    因分工不同而未必均認識或確知彼此參與分工細節，然既參
    與該詐欺集團取得告訴人財物之全部犯罪計劃之一部分行為
    ，相互利用其一部行為，以共同達成不法所有之犯罪目的，
    未逾越合同意思之範圍。是被告與同案被告丁○○、李志笙、
    綽號「阿德」等人及其他不詳詐欺集團成年成員間，就上開
    犯行有犯意聯絡及行為分擔，應論以共同正犯。
  ㈢爰審酌現今社會詐欺事件層出不窮、手法日益翻新，政府及
    相關單位無不窮盡心力追查、防堵，大眾傳播媒體更屢屢報
    導民眾被詐欺，甚至畢生積蓄因此化為烏有之相關新聞，被
    告正值青年，竟與本案詐欺集團共同實施詐欺取財犯行，破
    壞社會治安，並造成告訴人財物損失，所為應予非難，惟考
    量被告犯後坦承犯行，且已與告訴人以5萬元調解成立，有
    本院調解筆錄1份在卷可佐（見本院卷第163頁至第164頁）
    ，兼衡其犯罪之動機、目的、本案負責聯絡取簿手之分工情
    形，及高職畢業之智識程度，自陳從事粗工、已婚、需扶養
    2名未成年子女、經濟狀況不佳之生活情形（見被告個人資
    料、本院卷第179頁）等一切情狀，量處如主文所示之刑。
  ㈣被告前未曾因故意犯罪受有期徒刑以上刑之宣告，有臺灣高
    等法院被告前案紀錄表1份在卷可參，其因一時失慮致罹刑
    典，事後坦承犯行，且已與告訴人調解成立，堪認確有悔意
    ，信其經此偵審程序，應知所警惕而無再犯之虞，是本院認
    所宣告之刑以暫不執行為適當，爰依刑法第74條第1項第1款
    規定，併予宣告緩刑2年，以啟自新。另依刑法第74條第2項
    第3款規定，命被告應依本院111年度司附民移調字第628號
    調解筆錄所載之金額及履行方式賠償告訴人，倘被告違反本
    院諭知之上開應行負擔事項且情節重大，依刑法第75條之1
    第1項第4款之規定，其緩刑之宣告仍得由檢察官向本院聲請
    撤銷，併此敘明。
四、被告因本案犯行自詐欺集團成員「阿德」處取得約7,000元
    之報酬，其中2,500元以匯款方式交付丁○○等節，業據被告
    於偵查中、同案被告丁○○於本院審理時陳明在卷（見偵卷第
    164頁、本院卷第63頁），並有上開丁○○元大銀行存摺封面
    及內頁照片、被告配偶蔡○○之中國信託商業銀行帳戶交易明
    細可佐（見偵卷第59頁、第65頁），固屬其犯罪所得，本應
    依刑法第38條之1第1項、第3項之規定予以宣告沒收，於全
    部或一部不能沒收時，追徵其價額，惟被告已與告訴人以5
    萬元調解成立，業如前述，本院認被告對告訴人所為賠償，
    已達到沒收制度剝奪被告犯罪所得之立法目的，如在本案仍
    諭知沒收被告上揭犯罪所得，將使被告承受過度之不利益，
    顯屬過苛，爰依刑法第38條之2第2項之規定，不予諭知沒收
    或追徵被告上揭犯罪所得，附此敘明。
據上論斷，應依刑事訴訟法第273條之1第1項、第299條第1項前
段，判決如主文。
本案經檢察官甲○○提起公訴，檢察官林亭妤到庭執行職務。
中　　華　　民　　國　　111 　年　　6 　　月　　7 　　日
                  刑事第二十三庭  法 官  藍海凝
上列正本證明與原本無異。
如不服本判決，應於判決送達後20日內敘明上訴理由，向本院提
出上訴狀 (應附繕本) ，上訴於臺灣高等法院。其未敘述上訴理
由者，應於上訴期間屆滿後20日內向本院補提理由書「切勿逕送
上級法院」。
                                  書記官  彭姿靜
中　　華　　民　　國　　111 　年　　6 　　月　　9 　　日
附錄本案論罪科刑法條全文：
中華民國刑法第339條之4
犯第339條詐欺罪而有下列情形之一者，處1年以上7年以下有期
徒刑，得併科1百萬元以下罰金：
一、冒用政府機關或公務員名義犯之。
二、三人以上共同犯之。
三、以廣播電視、電子通訊、網際網路或其他媒體等傳播工具，
    對公眾散布而犯之。
前項之未遂犯罰之。